臺灣臺北地方法院刑事判決　　　　　　　96年度易字第3111號
公　訴　人　臺灣臺北地方法院檢察署檢察官
被　　　告　甲○○
上列被告因詐欺案件，經檢察官提起公訴（96年度撤緩偵字第
214號），被告於準備程序中就被訴事實為有罪之陳述，經本院
告以簡式審判之旨，並聽取當事人之意見後，本院合議庭裁定行
簡式審判程序，判決如下：
    主  文
甲○○連續意圖為自己不法之所有，以詐術使人將本人之物交付
，處有期徒刑壹年；減為有期徒刑陸月，如易科罰金，以銀元參
佰元即新臺幣玖佰元折算壹日；緩刑貳年。
    事實及理由
一、本件被告甲○○所犯非死刑、無期徒刑或最輕本刑有期徒刑
    3 年以上之罪，亦非高等法院管轄第一審案件，且被告於本
    院訊問時，就被訴事實為有罪之陳述，經告知被告簡式審判
    程序之旨，並聽取檢察官、被告之意見後，本院裁定進行簡
    式審判程序，是本件之證據調查，依刑事訴訟法第273條之2
    規定，不受同法第159條第1項、第161條之2、第161條之3、
    第163條之1及第164條至第170條規定之限制，合先敘明。
二、本件犯罪事實及證據，均引用檢察官起訴書之記載（如附件
    ）。事實部分並補充、更正記載：被告係自民國89年5月起
    至91年止，連續虛構事實向告訴人乙○○借款，共計詐得款
    項為新臺幣（下同）200萬元。證據部分則補充被告於本院
    審理時之自白。
三、查被告行為後，刑法業於94年2月2日修正公布，95年7月1日
    起施行。按行為後法律有變更者，適用行為時之法律，但行
    為後之法律有利於行為人者，適用最有利於行為人之法律，
    修正後刑法第2條第1項定有明文。此條規定係規範行為後法
    律變更所生新舊法律比較適用之準據法，本身尚無新舊法比
    較之問題，於新法施行後，應一律適用新法第2條第1項之規
    定，為「從舊從輕」之比較。而本次法律變更，比較時應就
    罪刑有關之共犯、未遂犯、想像競合犯、牽連犯、連續犯、
    結合犯，以及累犯加重、自首減輕暨其他法定加減原因（如
    身分加減）與加減例等一切情形，綜其全部罪刑之結果而為
    比較（最高法院95年5月23日95年度第8次刑庭會議決議參照
    ）。從而：(一)刑法第339條第1項之詐欺取財罪，法定刑為5
    年以下有期徒刑、拘役或科或併科1千元以下罰金；比較修
    正後刑法施行法所增訂第1條之1規定「中華民國九十四年一
    月七日刑法修正施行後，刑法分則編所定罰金之貨幣單位為
    新臺幣。九十四年一月七日刑法修正時，刑法分則編未修正
    之條文定有罰金者，自九十四年一月七日刑法修正施行後，
    就其所定數額提高為三十倍。但七十二年六月二十六日至九
    十四年一月七日新增或修正之條文，就其所定數額提高為三
    倍」，修正後刑法施行法第1條之1第2項與罰金罰鍰提高標
    準條例第1條，因上開詐欺取財罪罰金刑之最高額度均屬相
    同，並非刑罰法令之變更，無刑法第2條第1項比較新舊法之
    適用，應適用裁判時之刑法施行法第1條之1（最高法院95年
    度第21次刑事庭會議決議參照）。另刑法第33條第5款修正
    為「主刑之種類如下：五、罰金：新臺幣一千元以上，以百
    元計算之」，是依修正後之法律，刑法第339條第1項詐欺取
    財罪所得科處之罰金刑最低則為新臺幣1千元，與被告行為
    時之罰金罰鍰提高標準條例第1條前段規定之提高倍數10倍
    及修正前刑法第33條第5款規定之罰金最低額銀元1元即新臺
    幣3元相比較，自以被告行為時關於刑法第33條第5款規定科
    處罰金刑之法律較有利於被告。(二)刑法第56條連續犯之規定
    業經刪除，本件被告所犯詐欺之數犯罪行為，於新法施行後
    ，應予分論併罰。此刪除雖非犯罪構成要件之變更，但顯已
    影響行為人刑罰之法律效果，自屬法律有變更，依刑法第2
    條第1項規定，比較新、舊法結果，仍應適用較有利於被告
    之行為時法律即修正前之刑法第56條之規定，論以連續犯。
    (三)綜上法律修正前、後之比較，揆諸前揭最高法院決議及刑
    法第2條第1項所定之「從舊從輕」原則，適用修正前之法律
    ，對被告較為有利，自應適用修正前之刑法相關規定。
四、核被告所為，係犯刑法第339條第1項之詐欺取財罪。被告多
    次詐欺之犯行，時間緊接，且所犯均為構成要件相同之罪，
    顯係基於概括犯意反覆為之，為連續犯，依修正前刑法第56
    條規定，應以一罪論。本件原公訴意旨認被告詐得金額為
    330萬元，然依被告於本院審理時所述，並非所有借款都是
    以欺騙的方式，有些借款確實有表明是為了自己借款要週轉
    等語，此部分事實亦為告訴人於本院審理時所是認，故公訴
    檢察官亦當庭更正此部分事實如前所述，附此敘明。爰審酌
    被告係因己身經濟困窘才為本件犯罪行為之犯罪動機、為本
    件詐欺取財之犯罪手段及對告訴人所生損害等一切情狀，量
    處如主文所示之刑，以示懲儆。另被告行為時係在96年4月
    24日以前，且本案宣告刑為有期徒刑1年6月以下，應依中華
    民國96年罪犯減刑條例第2條第1項第3款，減其宣告刑二分
    之一如主文所示。又關於易科罰金之折算標準，除刑法第41
    條第1項有所修正外，罰金罰鍰提高標準條例於95年4月28日
    修正，並自同年7月1日起生效施行。修正前之刑法第41條第
    1 項前段規定「犯最重本刑為五年以下有期徒刑以下之刑之
    罪，而受六個月以下有期徒刑或拘役之宣告，因身體、教育
    、職業、家庭之關係或其他正當事由，執行顯有困難者，得
    以一元以上三元以下折算一日，易科罰金。」，再依據修正
    前罰金罰鍰提高標準條例第2條「依刑法第四十一條易科罰
    金或第四十二條第二項易服勞役者，均就其原定數額提高為
    一百倍折算一日；法律所定罰金數額未依本條例提高倍數，
    或其處罰法條無罰金刑之規定者，亦同。」之規定，被告行
    為時之易科罰金折算標準，應以銀元1百元、2百元、3百元
    折算一日，經折算為新臺幣後，應以新臺幣3百元、6百元、
    9 百元折算1日。惟95年7月1日施行之刑法第41條第1項前段
    規定修正為「犯最重本刑為五年以下有期徒刑以下之刑之罪
    ，而受六個月以下有期徒刑或拘役之宣告者，得以新臺幣一
    千元、二千元或三千元折算一日，易科罰金。」，另新修正
    之罰金罰鍰提高標準條例則刪除原本第2條之規定。是以比
    較新舊法結果，自以舊法所定之易科罰金折算標準有利於被
    告，故應適用修正前刑法第41條第1項前段、罰金罰鍰提高
    標準條例第2條規定，為本案易科罰金之折算標準。末查，
    被告前於74年間，雖曾因犯罪受有期徒刑以上刑之宣告，惟
    於該案執行完畢後，即未曾再因故意犯罪受有期徒刑以上行
    之宣告，有卷附臺灣高等法院被告前案紀錄表可按，其因一
    時失慮，觸犯刑事法律規範，認被告經此罪刑之宣告後，當
    知所警惕，信無再犯之虞，參以被告目前尚須獨立扶養孫女
    ，兼以告訴人於本院審理時亦表明不願被告實際入監執行，
    只要被告能依調解委員會所核定之條件，按月攤還借款即可
    等語，是本院衡酌及此，認就其所宣告之刑以暫不執行為適
    當，依前揭最高法院決議之意旨，爰依修正後刑法第74條第
    1 項第2款之規定，宣告緩刑2年，以啟自新。
五、據上論斷，應依刑事訴訟法第273條之1第1項、第299條第1
    項前段、第310條之2、第454條第2項，刑法第2條第1項前段
    、第339條第1項、第74條第1項第2款，修正前刑法第56 條
    、第41條第1項前段，刑法施行法第1條之1，修正前罰金罰
    鍰提高標準條例第2條，現行法規所定貨幣單位折算新臺幣
    條例第2條，中華民國九十六年罪犯減刑條例第2條第1項第3
    款、第7條、第9條，判決如主文。
六、如不服本判決，應於送達後10日內，向本院提出上訴狀。
本案經檢察官楊冀華到庭執行職務。
中　　華　　民　　國　　96　　年　　12　　月　　31　　日
                        　刑事第七庭法　官  許泰誠
上正本證明與原本無異。
如不服本判決，應於判決送達後10日內向本院提出上訴狀（應抄
附繕本）。告訴人或被害人如對於本判決不服者，應具備理由請
求檢察官上訴，其上訴期間之計算係以檢察官收受判決正本之日
期為準。
                                    書記官  劉麗英
中　　華　　民　　國　　96　　年　　12　　月　　31　　日
附錄本案論罪科刑法條全文：
刑法第339條
（普通詐欺罪）
意圖為自己或第三人不法之所有，以詐術使人將本人或第三人之
物交付者，處5年以下有期徒刑、拘役或科或併科1千元以下罰金
。
以前項方法得財產上不法之利益或使第三人得之者，亦同。
前二項之未遂犯罰之。
